【裁判字號】    89,交易,122
【裁判日期】    890913
【裁判案由】    公共危險
【裁判全文】
臺灣花蓮地方法院刑事判決                        八十九年度交易字第一二二號
    公  訴  人  臺灣花蓮地方法院檢察署檢察官
    被      告  乙○○
右列被告因公共危險案件，經檢察官聲請簡易判決處刑（八十九年度偵字第七六二號
），本院認有刑事訴訟法第四百五十一條之一第四項第三款所定之情形，認應適用通
常訴訟程序，判決如左：
    主  文
乙○○無罪。
    理  由
一、公訴意旨略以：被告乙○○於民國八十九年二月七日十七時三十分許，於飲酒後
    吐氣酒精濃度達每升零點四三毫克，已無法安全駕駛動力交通工具之際，仍駕駛
    車號Ｕ七─六五二三號自用小客車，沿台九線花東公路由南往北方向行駛，行經
    該路二四五公里以南九百公尺處，追撞前方由林約安所駕駛沿同方向行駛之車號
    Ｖ七─七四一九號自用小客車，使林約安之車再追撞陳瑞蘭所駕駛之車號ＬＡ─
    ０三三九號自用小客車，因認被告涉犯刑法第一百八十五條之三之公共危險罪嫌
    云云。
二、按犯罪事實應依證據認定之，無證據不得推定其犯罪事實。又不能證明被告犯罪
    ，應為無罪之諭知。刑事訴訟法第一百五十四條、第三百零一條第一項分別定有
    明文。公訴人認被告涉犯本件犯行，無非以被告之自白、被害人林約安、陳瑞蘭
    之證述及卷附之酒精濃度測定值表等為論據。訊之被告對於酒後駕車肇事之事實
    固坦承不諱，惟辯稱：當日中午伊在瑞穗家中喝二、三碗雞酒，喝至一點多休息
    ，午睡至四點才開車出發，出發前精神很好，當時前方車輛很多，走走停停，因
    與前車距離很近，前車突然煞車，伊煞車不及而撞上，伊並未酒醉，意識仍很清
    醒等語。經查：
（一）按服用毒品、麻醉藥品、酒類或其他相類之物，不能安全駕駛動力交通工具而
      駕駛者，處一年以下有期徒刑、拘役或三萬元以下罰金，乃刑法第一百八十五
      條之三所明定。即行為人須於服用毒品、麻醉藥品、酒類或其他相類之物後，
      達「不能安全駕駛」動力交通工具之程度而駕駛者，始該當該罪，是行為人縱
      有服用毒品、麻醉藥品、酒類或其他相類之物之情形，惟倘「尚未達」不能安
      全駕駛之程度，即與該罪之構成要件有間，自難以該罪相繩。至行為人是否達
      「不能安全駕駛」之程度，則應依證據認定之。
（二）次按每個人對酒精承受之能力，常因體質、健康狀況、情諸等因素而有所不同
      ，是所謂不能安全駕駛，並非以飲酒後吐氣酒精濃度每公升達零點五五毫克為
      唯一標準；更非單純以酒後駕車之人，凡發生交通事故者即率皆認其有「不能
      安全駕駛」之情形。蓋交通事故之肇事原因，行為人或無可歸責之事由，或雖
      有可歸責之事由，但該可歸責之事由，與行為人飲用酒類並無相當因果關係，
      故並非所有酒後駕車肇事之人，不問其個別具體情況，一律均可認其即犯有刑
      法第一百八十五條之三之公共危險罪。
（三）本件被告於肇事後之八十九年二月七日十八時十分許，經酒精測試結果，其酒
      後吐氣酒精濃度為每公升零點四三毫克，有酒精測定值表附卷可參，惟此僅能
      證明被告確有酒後駕車之情形，依上所述，除有進一步補強證據外，尚難據此
      認定被告即達「不能安全駕駛」之程度。又被害人林約安於警訊中陳稱：伊當
      時車速二十至三十公里，因前方車輛很多，無法開快，伊見前方ＬＡ─０三三
      九號自用小客車因塞車而停下，伊亦跟著停車，結果伊後方之Ｕ七─六五二三
      號自用小客車未注意伊車已停下，因而撞上伊車尾，將伊車往前擠向前方車輛
      之車尾等語。另一被害人陳瑞蘭警訊中陳稱：肇事當時因塞車關係，伊車處於
      停滯狀態等語。證人即坐於被告車內之都金香（被告之妹）證稱：當日下午三
      、四點從瑞穗出發往桃園，當時交通很擁擠，車輛走走停停，伊母親坐後座，
      有跟被告談話，被告稍微轉頭，肇事路段係上坡路段，被告有加油門，剛好前
      方車輛緊急煞車，因而撞上等語。依被害人及證人所述，被告所稱肇事當時前
      方車輛甚多，走走停停，因與林約安之車距離過近，林車穾然停車，伊煞車不
      及而撞上一情，尚非虛構而堪予採信，是本件車禍實肇因於被告違反道路交通
      安全規則第九十四條第一項「汽車在同一車道行駛時，除超越前車外，後車與
      前車之間應保持隨時可以煞停之距離」之規定，惟此原因是否即與被告飲酒有
      關，殊堪深疑。
（四）證人即當日至現場處理之警員甲○○到庭證稱：伊到現場後，見三部車追撞一
      起，被告有在現場，身上有酒味，但意識清楚，不會模糊，亦很鎮靜，對答正
      常，被告對伊稱肇事時前方路口為紅燈，其前方車輛停停走走，其煞車不及而
      撞上等語，參以證人都金香亦稱被告開車期間精神還不錯等語，足證被告當日
    之飲酒並未影響其精神狀態及意識，亦未減損其對汽車操控之能力而與常人無
      異，自難僅憑被告酒後吐氣酒精濃度達每公升零點四三毫克，遽認被告已達不
      能安全駕駛之程度。本件車禍雖因被告未與前車保持隨時可以煞停距離之疏失
      所致，惟衡諸上開情節，苟遇有前車駕駛人穾然停車之際（即如本件交通事故
      之林約安），適後車駕駛人復有未與之保持隨時可以煞停距離之疏失時（即如
      本件交通事故之被告），依吾人日常生活所見，該後車駕駛人縱然於駕車前並
      未飲酒，亦常有因距離過短，不及反應，致發生追撞前車之交通事故。是本件
      車禍之發生，被告雖有可歸責之事由（即未依規定保持安全距離），然該可歸
      責之事由，與被告之服用酒類，是否具相當因果關係？仍應有進一步之證據資
      料以資肯認。本件案發之際，由當場直接接觸被告之警員甲○○依外在之觀察
      ，被告之精神、意識狀況，與正常人無異，已如前述，而綜觀前開交通事故發
      生之情境，尚無從證明係單純因被告酒後駕車所致，況本件除曾對被告為酒精
      測試外，遍查全卷亦無其他可佐證被告已達不能安全駕駛之證據（即交通事故
      之發生與被告之酒後駕車不能安全駕駛有相當因果關係之證據），自不得倒果
      為因，先以被告對於交通事故之發生具可歸責事由之結果，反推即係被告因酒
      後駕車不能安全駕駛之故，蓋不能安全駕駛「不必然」係交通事故發生之原因
      ，實務上亦常見有駕駛人雖酒後駕車，但並無可歸責之事由也。
（五）綜上所述，本件既不能僅憑被告於酒後吐氣酒精濃度為每公升零點四三毫克，
      遽認被告有不能安全駕駛之情形，又查無其他積極證據足以證明本件交通事故
      之發生與被告服用酒類具相當因果關係，進而據以認定被告已達不能安全駕駛
      之程度，則被告酒後駕車之行為誠屬不該且不當，惟既無證據證明被告有公訴
      人所指公共危險之犯行，自仍應為其無罪判決之諭知。
據上論斷，應依刑事訴訟法第四百五十二條、第三百零一條第一項，判決如主文。
本案經檢察官李子春到庭執行職務。
中      華      民      國    八十九    年      九      月     十三     日
                              臺灣花蓮地方法院刑事庭
                                  法  官  陳  文  通
右正本證明與原本無異。
如對本判決不服，應於送達後十日內，向本院提出上訴狀。（應抄附繕本）告訴人或
被害人如對於本判決不服者，應具備理由請求檢察官上訴，其上訴期間之計算係以檢
察官收受判決正本之日期為準。
                                   法院書記官
中      華      民      國       八 十 九     年     九    月   二十一  日


司法院資訊處製作；財團法人民間司法改革基金會備份。
